【裁判字號】    98,抗,189
【裁判日期】    980730
【裁判案由】    本票裁定
【裁判全文】
臺灣板橋地方法院民事裁定               98年度抗字第189號
抗  告  人  甲○○
相  對  人  乙○○
上列當事人間聲請本票裁定准予強制裁定事件，抗告人對於本院
中華民國98年6 月8 日98年度司票字第3687號裁定提起抗告，本
院裁定如下：
    主   文
抗告駁回。
抗告程序費用由抗告人負擔。
    理   由
一、按「執票人向本票發票人行使追索權時，得聲請法院裁定後
    強制執行」票據法第123 條定有明文。又按「執票人依票據
    法第123 條規定，向本票發票人行使追索權時，聲請法院裁
    定對發票人之財產強制執行者，其性質與非訟事件無殊，法
    院就本票形式上之要件是否具備予審查為已足。至該本票債
    務是否已因清償而消滅，應依訴訟程序另謀解決，殊不容於
    裁定程序中為此爭執」、「本票執票人，依票據法第一百二
    十三條規定，聲請法院裁定許可對發票人強制執行，係屬非
    訟事件，此項聲請之裁定，及抗告法院之裁定，僅依非訟事
    件程序，以審查強制執行許可與否，並無確定實體上法律關
    係存否之效力，如發票人就票據債務之存否有爭執時，應由
    發票人提起確認之訴，以資解決」分別有最高法院56年台抗
    字第714 號、57年台抗字第76號判例意旨參照。
二、本件相對人主張：伊執有抗告人簽發如原裁定主文所示之本
    票，並記明免除作成拒絕證書之本票1 紙（下稱系爭本票）
    ，詎經提示後未獲清償，依票據法第123 條之規定聲請裁定
    許可強制執行等情，業據相對人提出本票1 紙為證，原裁定
    予以准許，即無不合。
三、抗告人抗告意旨雖以：系爭本票上之姓名與抗告人不符，且
    伊根本不認識相對人，伊於93年3 月30日已遷址至現戶籍地
    居住，不可能於94年12月10日簽發系爭本票之地址，爰對該
    裁定提起抗告，並聲明原裁定廢棄等語。經查：本件抗告人
    主張關於未簽發系爭本票之原因事實，縱令抗告人前揭所稱
    屬實，亦係實體上法律關係之爭執，依前開說明，自應由抗
    告人另行提起訴訟，或於強制執行程序終結前依強制執行法
    第14條第2 項之規定提起債務人異議之訴，以資救濟。揆諸
    上開說明，抗告人抗告各節，本件非訟程序尚不得加以審究
    ，仍應為許可強制執行之裁定。從而，抗告意旨指摘原裁定
    不當，求予廢棄，並無理由，應予駁回。
四、結論：本件抗告為無理由，依非訟事件法第44條第1 項、第
    46條、第21條第2 項，民事訴訟法第495 條之1 第1 項、第
    449 條第1 項、第78條，裁定如主文。
中    華    民    國    98    年    7     月    30    日
            民事第二庭  審判長法  官  蕭胤瑮
                              法  官  張筱琪
                              法  官  吳振富
上為正本係照原本作成
本裁定不得抗告
中    華    民    國    98    年    7     月    30    日
                              書記官  李宏明


司法院資訊處製作；財團法人民間司法改革基金會備份。
